【裁判字號】    95,上訴,2588
【裁判日期】    950920
【裁判案由】    違反槍砲彈藥刀械管制條例
【裁判全文】
臺灣高等法院刑事判決                95年度上訴字第2588號
上  訴  人  臺灣臺北地方法院檢察署檢察官
上  訴  人
被      告  甲○○
                    現於台灣台北監獄
義務辯護人  林光彥律師
上列上訴人因被告違反槍砲彈藥刀械管制條例案件，不服臺灣臺
北地方法院94年度重訴字第54號，中華民國95年6月27日第一審
判決（起訴案號：臺灣臺北地方法院檢察署94年度偵字第306號
），提起上訴，本院判決如下：
    主  文
原判決關於甲○○部分撤銷。
甲○○意圖供他人犯罪之用，而未經許可，出借可發射子彈，具
有殺傷力之改造手槍，處有期徒刑捌年，併科罰金新臺幣拾伍萬
元，罰金如易服勞役，以新臺幣參仟元折算壹日。
槍枝管制編號0000000000號，由仿BERETTA廠半自動手槍製造之
金屬玩具手槍壹支及子彈貳顆均沒收。
    事  實
一、甲○○則曾犯偽造署押、舊肅清煙毒條例、舊麻醉藥品管理
    條例等案件，經臺灣臺北地方法院即原審法院以八十六年度
    訴字第二一四三號、八十七年度易字第一四三三號，及臺灣
    板橋地方法院以八十六年度易字第七七五六號，先後判決確
    定，嗣經原審法院於民國（下同）八十七年八月二十三日，
    以八十七年度聲字第一七九０號裁定應執行有期徒八年，而
    於八十七年五月十二日送監執行，迄九十二年十一月六日縮
    短刑期，假釋出監（指揮書所載執畢日期為九十六年十月六
    日，本件不成立累犯）。
二、甲○○假釋出監後，仍不知悔改，於九十三年六月間某日，
    在臺北市○○○○路、農安街口，以新臺幣（下同）四萬元
    ，向不詳姓名、年籍，綽號「小健」之成年男子購買一把可
    發射子彈，具有殺傷力之改造手槍一把（編號0000000000號
    ）及子彈四顆（起訴書誤為三顆，蓋查扣三顆，另乙○○射
    擊一顆，故應為四顆），而未經許可持有可發射子彈，具有
    殺傷力之改造手槍及子彈。迄九十三年十月三十一日四時許
    ，甲○○與其女友丙○○偕乙○○（己判處有期徒刑二年，
    併科罰金新台幣九萬元確定）駕車外出，由甲○○駕車，三
    人一同搭車至臺北市萬華區○○○道二七四號一樓「天秤座
    檳榔攤」，乙○○下車後，與賴柏彰發生爭吵，因乙○○擬
    借用甲○○所有前開改造手槍教訓賴柏彰，甲○○初雖表示
    不願出借，但乙○○一直拜託，並保證不會有事，甲○○竟
    基於供乙○○犯罪用（恐嚇、傷害或殺人）之不確定故意，
    同意出借。當時甲○○之改造手槍放在甲○○所有袋子內，
    由其女友丙○○揹在身上，甲○○把車停下後，在車上將其
    所有改造手槍從車窗交給乙○○，乙○○則未經許而持有之
    。乙○○對賴柏彰發射一槍，子彈貫穿賴柏彰右手前臂（傷
    害部分未據告訴，詳後述），乙○○跑回甲○○車上，甲○○立即搭載乙○○離開現場，並在臺北市○○路上分手，甲○○將該把改造手槍取回。嗣甲○○使用偽造陳子明身分證
    帶同丙○○，改投宿在臺北市○○路一一五號「成都大飯店
    」六一一號房內，迄九十三年十一月九日一時三分，被警該
    址查獲甲○○，及其所有前開改造手槍一枝、子彈三顆（查
    獲後已試射一顆，故尚存二顆）、彈匣一個（附在槍內），
    另併查獲第一級毒品海洛英毛重一．五公克、注射針筒一支
    （甲○○所涉違反毒品危害防制條例、偽造文書案件，業經
    檢察官另行偵辦）。
三、案經臺北縣政府警察局移由臺灣臺北地方法院檢察署檢察官
    偵查起訴。
    理  由
一、訊據上訴人即被告甲○○，固坦承確有持有手槍之行為，惟
    於原審辯稱：「本件槍械案件，曾經高院判決，事情發生前
    後我都不知道，因為我都坐在車上，乙○○打電話給我說要
    出來找朋友逛逛，我也不曉得會發生什麼事情，我以為他是
    要下去買檳榔，這事情我是很冤枉的，但是我犯了很大的錯
    誤，是不應該把槍借給乙○○看，我那時不知道他要做什麼
    ，是在完全不知道的狀況。」等語，其在本院審理時辯稱：
    「乙○○並沒有經過我同意就把槍拿走，我不知道乙○○拿
    槍去槍擊賴柏彰，我沒有借給他去犯罪。」、「我不知道乙○○拿槍去槍擊賴柏彰，他拿槍也沒有經過我同意。」、「
    我沒有借槍給乙○○，我只是持有手槍而已。」云云，被告
    之辯護人為被告辯護稱：「由乙○○證述可知，被告甲○○
    在不知情之情況下，由被告乙○○拿槍去使用，被告主觀上
    與乙○○無共犯的關係，被告持有槍枝也非意圖供犯罪之用
    。」等詞。
二、本院查：
（一）本件扣得甲○○所有送驗證物一把（槍枝管制編號000
      0000000號），係由仿ＢＥＲＥＴＴＡ廠半自動手
      槍製造之金屬玩具手槍，更換土造金屬槍管改造而成之改
      造手槍，機械性能良好，可擊發適用子彈，查扣之子彈三
      顆，經採樣一顆試射，可擊發，認具殺傷力，有內政部警
      政署九十三年十一月二十四日刑鑑字第０９３０２２７０
      ７４號槍彈鑑定書一份，附在偵查卷宗（見九十四年偵字
      第三○六號偵查卷宗第四至一○頁），足認其所持有且意
      圖供被告乙○○犯罪而出借乙○○之上開手槍及子彈，確
      有殺傷力等事實，已足認定。
（二）又查，被告自承該槍係於九十三年六月份以四萬元，在臺
      北市○○○路、農安街口向綽號小健男子購得等語（見九
      十四年偵字第三○六號第二二頁第六至十二頁甲○○偵查
      筆錄），而為警查扣之時間為同年十一月九日，足見被告
      持有該槍之時間應係自九十三年六月間起，至同年十一月
      九日之間。惟被告所稱之本院九十四年度上訴字第四０三
      號判決，係臺灣臺北地方法院以被告武富榮明知未經許可
      ，於不詳時地，取得具有殺傷力之仿半自動手槍換裝土造
      金屬槍管之改造手槍（槍枝管制編號：0000000000號）一
      把、改造子彈四顆，未經許可而無故持有，於九十二年五
      月九日為警查獲，檢察官提起公訴後，經臺灣臺北地方法
      院以不能證明被告犯罪，而為無罪之諭知，檢察官提起上
      訴後，經本院以九十四年度上訴字第四０三號判決上訴駁
      回，足見其所載之槍枝不僅不同，且持有時間亦未重疊，
      是以被告甲○○所辯稱本件其所涉犯槍砲彈藥刀械管制條
      例部分，已經本院判決等語，並無可採；
（三）被告甲○○另辯稱：「事情發生前後我都不知道，因為我
      都坐在車上，乙○○打電話給我說要出來找朋友逛逛，我
      也不曉得會發生什麼事情，我以為他是要下去買檳榔。」
      等語，在本院審理時復辯稱：「乙○○並沒有經過我同意
      就把槍拿走，我不知道乙○○拿槍去槍擊賴柏彰，我沒有
      借給他去犯罪。」、「我不知道乙○○拿槍去槍擊賴柏彰
      ，他拿槍也沒有經過我同意。」等詞，已決被告乙○○於
      本院審理時，亦附合被告之詞而證稱：「（你與甲○○拿
      槍的情況如何？）我沒有跟他講什麼，我只問他槍放在那
      裡，他說在包包裡，要我自己去拿，我拿槍沒有跟甲○○
      說做何用。」云云，惟查：
  １、已決被告乙○○於原審審理時陳稱：「我先下去，他們有
      在爭吵，我先制止，他們對我咆囂，我才又跑出來，向甲○○拿槍，我是發生衝突之後，上車回來問甲○○身上有
      無帶東西，他說有，我說東西放在那裡，他說放在駕駛座
      旁邊。」、「我在爭吵的時候，如果丙○○有聽到的話，
      我相信甲○○應該也有聽到，我們吵的很大聲，甲○○問
      我的時候，我說沒有要做什麼。」等語（參見原審九十五
      年六月十三日審判筆錄），足徵被告甲○○亦明知被告乙○○在犯案現場與他人大聲爭吵，復奔回車上索槍等事實
      ，是被告甲○○應已知乙○○借槍，係意在對他人恐嚇、
      傷害，或進而殺人甚明，則被告甲○○推稱不知被告乙○○取槍用意何在，即非可採。
  ２、又與被告甲○○、乙○○同在犯罪現場之丙○○亦於檢察
      官偵查中證稱：「九十三年十月三十日，我們坐車，甲○○坐駕駛座，我坐他旁邊，乙○○坐後座，當天是要去找
      乙○○的朋友，要去警告他朋友，乙○○說要向甲○○借
      錢（應為槍之誤）去嚇賴柏彰，甲○○本來不借，但是乙○○一直拜託，並保證不會有事，甲○○才借他，甲○○
      的槍放在包包裡面，甲○○的袋子在我身上，甲○○把車
      停下後，才把槍拿給乙○○，槍是黑的，子彈應該在槍裡
      面，乙○○下車，我們在車上等，乙○○就跑去一間屋內
      說了一、二句話就開槍，聲音很大，我們都聽的到，開完
      槍後乙○○還在那裡與人吵架，我們一直在車上等，甲○○聽到槍聲就一直按喇叭催他上車，乙○○後來一上車就
      把槍還給甲○○，用掉一發子彈，我有聞到槍有像鞭炮的
      臭味，甲○○就把槍收回包包，我們開車到一半就讓乙○○下車，我們就去飯店。」等語（參見九十四年偵字第三
      ０六號第七０、七一頁偵查筆錄），益徵被告甲○○係明
      知被告乙○○在槍擊現場與人爭吵，方才回車取槍，其出
      借扣案手槍予被告乙○○之行為，確係出於供他人犯罪所
      用之意圖而為之無訛。
（四）至於被告乙○○槍擊賴柏彰之行為，除經被告乙○○供證
      綦詳，已如前述，復經被害人賴柏彰於偵查中陳述明確，
      並稱被告乙○○於案發時、地，舉槍向其右前手臂射擊一
      槍等語，有偵查筆錄可憑（參見九十四年偵字第三０六號
      第八七、八八頁偵查筆錄），足認被告乙○○並未射擊賴
      柏彰致命部位，得手後亦未有其他追擊，或刻意取賴柏彰
      性命之行為，即行搭車離去現場，賴柏彰於事後亦自行就
      醫，未有生命危險，再佐以偵查卷宗所附臺北市立和平醫
      院急診病歷、放射科檢查報告（九十四年偵字第三○六號
      偵查卷宗第三五至三八頁）所載賴柏彰受有右前臂穿透傷
      等語，均可證明被告乙○○當時只意在傷害，而並無殺死
      賴柏彰之意。
（五）綜上所述，本件被告甲○○意圖供他人犯罪之用，而出借
      改造手槍、子彈予已決被告乙○○，及乙○○因而未經許
      可持有改造手槍、子彈，並持以傷害賴柏彰之犯罪事實，
      甚為明確，被告甲○○所為，自應依法論科。
三、被告甲○○自九十三年六月月間開始持有上開槍、彈，並未
    經許可持有，其持有之行為，持續至九十三年十一月九日經
    警查獲時為止，係犯修正前即九十年十一月十四日修正公布
    之槍砲彈藥刀械管制條例第十一條第三項、第四項之意圖供
    他人犯罪出借其他可發射金屬或子彈具有殺傷力之改造手槍
    罪，及第十二條第三項、第四項意圖供他人犯罪出借子彈罪
    及未經許可持有子彈罪；被告持有部分為高度之意圖供他人
    犯罪出借之行為所吸，不另論罪。按槍砲彈藥刀械管制條例
    雖於九十四年一月二十六日修正公布，而前開第十一條經刪
    除，第十一條第三項、第四項，並改規定於修正後第八條第
    三項及第四項，其新舊法規定之法定刑均相同，依刑法第二
    條第一項之規定，仍應適用行為時之舊法。又被告行為後，
    刑法第五十五條想像競合犯之規定，業於九十四年一月七日
    修正公布，並於九十五年七月一日施行，比較新、舊法結果
    ，新法並未對被告有利，本件自應依新法第二條第一項規定
    ，仍應適用行為時之舊規定處斷。本件被告之前開意圖供他
    人犯罪出借其他可發射金屬或子彈具有殺傷力之改造手槍與
    子彈罪間，係以一行為觸犯二罪名，應從一重依意圖供他人
    犯罪，出借其他可發射金屬或子彈具有殺傷力之改造手槍罪
    處斷。公訴人雖未援引同條例第十二條第三項、第四項規定
    ，惟因與己起訴部分具有想像競合犯關係，本院自得一併予
    以審理。
四、原審就被告甲○○部分，予以論罪科刑固非無見，惟查：
    原審判決就扣案經內政部警政署刑事警察局鑑定，認具有殺
    傷力之編號0000000000改造手槍，未宣告沒收，而誤以鑑定
    不具殺傷力之槍枝即管制編號0000000000號手槍，予以宣告
    沒收，顯有違誤。查扣之物尚有子彈，共查扣三顆，其中
    測試時採樣一顆試射（參見偵查卷第四至十頁內政部警政署
    刑事警察局槍彈鑑定書），故應尚餘二顆，惟原審未併予宣
    告沒收，亦有未合。本件已決被告乙○○射擊一發，故連
    同當時查扣之三顆子彈，合計為四顆，故被告甲○○原持有
    之子彈數量應為四顆，而非原判決事實欄所載之三顆。本件
    告被告甲○○之上訴意旨指摘原判決誤編號「0000000000號
    」手槍為「0000000000號」手槍，為有理由，原判決關於被
    告甲○○部分復有前開可議之處，自屬無可維持，應由本院
    被告甲○○部分予以撤銷改判。查被告甲○○則曾犯偽造署
    押、舊肅清煙毒條例、舊麻醉藥品管理條例等案件，均經分
    處罪刑，並合併定應執行為有期徒刑八年，而於八十七年五
    月十二日送監執行，迄九十二年十一月六日縮短刑期，假釋
    出監，此有其前科資料在卷可稽，雖不成立累犯，惟足見其
    素行不佳，本件爰審酌被告甲○○其素行不佳、其犯罪動機
    、本件槍擊案件，對賴柏彰傷害非輕，並嚴重影響社會秩序
    ，及被告之犯後態等一切情狀，與原審同，仍量處有期徒刑
    捌年，併科罰金新台幣拾伍萬元，以示懲戒；又被告行為後
    ，刑法罰金如易服勞役之折算標準，即原刑法第四十二條第
    二項前段之規定：「易服勞役，以一元（銀元）以上三元（
    銀元）以下折算一日。」，於九十四年二月二日經修正為（
    修正後刑法第四十二條第三項前段）：「易服勞役，以新台
    幣一千元、二千元、三千元折算一日。」，並自九十五年七
    月一日起施行；又罰金罰鍰提高標條例第二條規定，於九
    十五年五月十七日經公佈刪除，並自同年七月一日起施行；
    比較前開二種新、舊法，以新法對被告等有利，是本件應依
    修正後刑法第二條第一項但書規定，適用新法，爰就被告所
    處罰金，諭知如易服勞役，以新台幣三千元折算標準。
五、扣案本件扣得甲○○所有送驗手槍一把（槍枝管制編號0000
    000000號，含彈匣一個），係由仿BERETTA廠半自動手槍製
    造之具有殺傷力金屬玩具手槍，及具有殺傷力之子彈二顆（
    另有一顆業已試射不復存在），為違禁物，應依刑法第三十
    八條第一項第一款宣告沒收。
六、至公訴人之上訴意旨另以：本件起訴事實除被告甲○○出借
    改造槍枝與同案被告乙○○犯罪外，另及於被告於九十三年
    十一月九日凌晨一時三十分許，在臺北市成都大飯店六一一
    室，持有管制刀械一把之部分，然原審就此竟未於判決中予
    以認定，應有已受請求事項未予判決之違法云云。經查原審
    就上開非法持有刀械部分，確有未予審判之情形，惟原審雖
    漏未審判，本院仍不能就原審未審判部分，一併論究，爰另
    予退回原審法院另為補充判決。合此敘明。
七、據上論斷，應依刑事訴訟法第三百六十九條第一項前段、第
    三百六十四條、第二百九十九條第一項前段、九十年十一月
    十四日修正公佈槍砲彈藥刀械管制條例第十一條三項、第四
    項、第十二條第三項、第四項，刑法第二條第一項（修正後
    ）、第十一條前段，第五十五條（修正前）、第四十二條第
    三項前段（修正後）、第三十八條第一項第一款，判決如主
    文。
本案經檢察官張啟彬到庭執行職務。
中    華    民    國    95    年    9     月    20    日
                  刑事第三庭審判長法  官  許國宏
                                  法  官  林銓正
                                  法  官  許增男
以上正本證明與原本無異。
如不服本判決，應於收受送達後十日內向本院提出上訴書狀，其
未敘述上訴之理由者並得於提起上訴後十日內向本院補提理由書
（均須按他造當事人之人數附繕本）。
                                  書記官  葉金發
中    華    民    國    95    年    9     月    20    日
附錄：本案論罪科刑法條全文
九十年十一月十四日修正公佈槍砲彈藥刀械管制條例第十一條三
項、第四項：
九十年十一月十四日修正公佈槍砲彈藥刀械管制條例第十二條三
項、第四項：


司法院資訊處製作；財團法人民間司法改革基金會備份。
